---
editor_options:
  chunk_output_type: console
---


```{r  echo=FALSE, message=FALSE, warning=FALSE, cache=FALSE}

#source("scripts/eda.R", local = TRUE, encoding = "UTF-8")
source("./scripts/univariable_eda.R", local = TRUE, encoding = "UTF-8")

knitr::opts_chunk$set(fig.align="center", echo=FALSE, fig.show = "hold")

```


# Data Exploration



## HoleType     

```{r}

grid.draw(eda_map$HoleType)

```
A variável **Holetype** que representa o tipo do buraco feito para coleta da amostra de cromitita em uma das sessõe da mina do complexo de Bushveld. A variável é categórica sendo que a maior prediminância da classe sendo o buraco feito por meio de um **poço artesiano** e a outra classe sendo o buraco feito por meio de **deflexão**.


## MaxDepth

```{r}

grid.draw(eda_map$MaxDepth2) 

```
**MaxDepth** é a profundidade máxima do buraco utilizado para coleta da amostra de cromitita para a análise química. A váriável é categórica sendo que as classes **"Low"** e **"Middle"** tem praticamente a mesma proporção e a classe **"Depth"** tem aproximadamente o dobro da proporção das outras duas.  


## DepthFrom

```{r}

grid.draw(eda_map$DepthFrom)

```
**DepthFrom** é a profundidade inicial de onde a amostra de cromitita foi coletada para a análise química. A váriável é contínua com distribuição gamma. O box-plot indica a presença de outliers, mas no contexto da coleta de amostras de cromitita para análise quimica esses valores não se confirmam como outliers e sim como prováveis de acontecer. Observamos por meio da distribuição desta variável que temos alguns valores com grande magnitude e desta forma a mediana e os valores máximo e mínimo são boas medidas de tendência central.  


## DepthTo

```{r}

grid.draw(eda_map$DepthTo)

```
**DepthTo** é a profundidade final de onde a amostra de cromitita foi coletada para a análise química. A váriável é contínua com distribuição gamma. O box-plot indica a presença de outliers, mas no contexto da coleta de amostras de cromitita para análise quimica esses valores não se confirmam como outliers e sim como prováveis de acontecer. Observamos por meio da distribuição desta variável que temos alguns valores com grande magnitude e desta forma a mediana e os valores máximo e mínimo são boas medidas de tendência central.  


## Cr2O3_%

```{r}

grid.draw(eda_map$`Cr2O3_%`)

```
**Cr2O3_%** representa o percentual de **óxido de cromo** contido na amostra de cromitita analisada. A váriável é contínua com distribuição bimodal, o box-plot sugere a presença de outliers. Por possuir alguns valores de grande amplitude a mediana e os valores máximo e mínimo são boas medidas de tendência central.  


## FeO_%

```{r}

grid.draw(eda_map$`FeO_%`)

```
**FeO_%** representa o percentual de **óxido de ferro** contido na amostra de cromitita analisada. A váriável é contínua com distribuição normal, o box-plot sugere a presença de outliers. Como a distribuição desta variável se assemelha a uma distribuição normal a média e o desvio padrão são boas medidas de tendência central. 


## SiO2_%

```{r}

grid.draw(eda_map$`SiO2_%`)

```
**SiO2_%** representa o percentual de **dióxido de silício** contido na amostra de cromitita analisada. A váriável é contínua com distribuição bimodal, o box-plot sugere a presença de outliers. E, por possuir alguns valores de grande amplitude a mediana e os valores máximo e mínimo são boas medidas de tendência central.  


## MgO_%

```{r}

grid.draw(eda_map$`MgO_%`)

```
**MgO_%** representa o percentual de **óxido de magnésio** contido na amostra de cromitita analisada. A váriável é contínua com distribuição normal, o box-plot sugere a presença de outliers. Como a distribuição desta variável se assemelha a uma distribuição normal a média e o desvio padrão são boas medidas de tendência central. 


## Al2O3_%

```{r}

grid.draw(eda_map$`Al2O3_%`)

```
**Al2O3_%** representa o percentual de **óxido de alumínio** contido na amostra de cromitita analisada. A váriável é contínua com distribuição bimodal, o box-plot sugere a presença de outliers. E, por possuir alguns valores de grande amplitude a mediana e os valores máximo e mínimo são boas medidas de tendência central.  


## CaO_%

```{r}

grid.draw(eda_map$`CaO_%`)

```
**CaO_%** representa o percentual de **óxido de cálcio** contido na amostra de cromitita analisada. A váriável é contínua com distribuição bimodal, o box-plot sugere a presença de outliers. E, por possuir alguns valores de grande amplitude a mediana e os valores máximo e mínimo são boas medidas de tendência central.  


## P_%

```{r}

grid.draw(eda_map$`P_%`)

```
**P_%** representa o percentual de **fósfoto** contido na amostra de cromitita analisada. A váriável é contínua com distribuição similar a uma gamma ou poisson, o box-plot sugere a presença de outliers. E, por possuir alguns valores de grande amplitude a mediana e os valores máximo e mínimo são boas medidas de tendência central.  


## Au_ICP_ppm

```{r}

grid.draw(eda_map$Au_ICP_ppm)

```
**Au_ICP_ppm** representa as partes por milhão de ICP (Plasma Acoplado Indutivamente) de **ouro** contido na amostra de cromitita analisada. A váriável é contínua com distribuição similar a uma gamma ou poisson, o box-plot sugere a presença de outliers. E, por possuir alguns valores de grande amplitude a mediana e os valores máximo e mínimo são boas medidas de tendência central.  


## Pt_ICP_ppm

```{r}

grid.draw(eda_map$Pt_ICP_ppm)

```
**Pt_ICP_ppm** representa as partes por milhão de ICP (Plasma Acoplado Indutivamente) de **platina** contido na amostra de cromitita analisada. A váriável é contínua com distribuição bimodal, o box-plot sugere a presença de outliers. E, por possuir alguns valores de grande amplitude a mediana e os valores máximo e mínimo são boas medidas de tendência central. 


## Pd_ICP_ppm

```{r}

grid.draw(eda_map$Pd_ICP_ppm)

```
**Pd_ICP_ppm** representa as partes por milhão de ICP (Plasma Acoplado Indutivamente) de **paládio** contido na amostra de cromitita analisada. A váriável é contínua com distribuição gamma, o box-plot sugere a presença de outliers. E, por possuir alguns valores de grande amplitude a mediana e os valores máximo e mínimo são boas medidas de tendência central. 


## Rh_ICP_ppm

```{r}

grid.draw(eda_map$Rh_ICP_ppm)

```
**Rh_ICP_ppm** representa as partes por milhão de ICP (Plasma Acoplado Indutivamente) de **ródio** contido na amostra de cromitita analisada. A váriável é contínua com distribuição gamma, o box-plot sugere a presença de outliers. E, por possuir alguns valores de grande amplitude a mediana e os valores máximo e mínimo são boas medidas de tendência central. 


## Ir_ICP_ppm

```{r}

grid.draw(eda_map$Ir_ICP_ppm)

```
**Ir_ICP_ppm** representa as partes por milhão de ICP (Plasma Acoplado Indutivamente) de **irídio** contido na amostra de cromitita analisada. A váriável é contínua com distribuição bimodal, o box-plot sugere a presença de outliers. E, por possuir alguns valores de grande amplitude a mediana e os valores máximo e mínimo são boas medidas de tendência central.

## Ru_ICP_ppm

```{r}

grid.draw(eda_map$Ru_ICP_ppm)

```
**Ru_ICP_ppm** representa as partes por milhão de ICP (Plasma Acoplado Indutivamente) de **ruténio** contido na amostra de cromitita analisada. A váriável é contínua com distribuição gamma, o box-plot sugere a presença de outliers. E, por possuir alguns valores de grande amplitude a mediana e os valores máximo e mínimo são boas medidas de tendência central. 

**Observação:** para todas as variáveis que representam as análises químicas tanto o percentual quanto as partes por milhão de ICP (Plasma Acoplado Indutivamente) vimos que o box-plot sugere a presença de outliers, porem esses valores atípicos podem desafiar um esquema de discriminação, mas parecem ser bastante comuns no Complexo Bushveld e são comumente atribuídos a heterogeneidades locais nos cromititos, por exemplo, a presença de grandes oikocristais de piroxênio ou uma concentração elevada de plagioclásio. E, por se tratar de fenômenos que podem ocorrer, nós não iremos eliminar os outlies dessas variáveis.


## Stratigraphy 

```{r}

grid.draw(eda_map$Stratigraphy)

```
**Stratigraphy** representa a posição estratigráfica das camadas de cromitita dentro da **Zona Crítica** a partir da base para cima. A váriável é categorica multiclasse. Através do gráfico de frequência observamos que existem 6 zonas críticas pouco frequentes, 4 zonas críticas com frequência média e 4 zonas críticas de alta frequência.

## Martriz  de Correlação

```{r}

corrplot::corrplot(corr_matrix, method = "number")

```

**Não esquecer limpar na**

\newpage
