---
editor_options:
  chunk_output_type: console
---


```{r  echo=FALSE, message=FALSE, warning=FALSE, cache=FALSE}

#source("scripts/eda.R", local = TRUE, encoding = "UTF-8")
source("./scripts/univariable_eda.R", local = TRUE, encoding = "UTF-8")

source("./scripts/pca.R", local = TRUE, encoding = "UTF-8")

knitr::opts_chunk$set(fig.align="center", echo=FALSE, fig.show = "hold")

```


# Análise Componentes Principais

```{r}

chi_test_factors

```

```{r}

corr_matrix

```


```{r}


pca <- PCA(data %>% select_if(is.numeric), ncp = 7)


```


## Eigenvectors
```{r}

pca$svd$V # Eigenvectors

```
Podemos ver a tabela acima os 7 primeiros autovetores correspondentes aos autovalores em ordem decrescente. Sabemos que os autovetores estão normalizados e isso significa que a soma dos quadrados de cada componente do vetor é igual a 1. E, sabemos que eles são ortogonais, pois o produto de quaisquer dois autovetores, isto é a soma das componentes dos vetores multiplicadas termo a termo é sempre igual a zero. E isso significa que as componentes não estão correlacionadas entre si.

Com os autovetores nós conseguimos escrever as equações das componentes principais como combinação linear dos autovetores e as variáveis originais normalizadas.


## Eigenvalues
```{r}
pca$eig # Eigenvalues

```
Analisando as medidas de correlação, pois estamos fazendo o PCA normatizado o que se justifica dado que algumas variáveis possuem unidades muito diferentes e dispersão muito diferente. Nós obtemos a lista dos 16 autovalores apresentados aqui de forma decrescente.

Ao analisarmos os autovalores, temos que se utilizarmos o critério de Kaiser, onde diz que devemos manter as componentes com autovalores acima de 1, **reteríamos apenas as 6 primeiras componentes principais**, pois dessa forma reteríamos as componentes mais informativas do que as variáveis originais, dado que estas possuem variância maior do que as originais. 

Mas se considerarmos o critério de Pearson, onde diz devemos manter as componentes de forma que elas expliquem pelo menos 80% da dispersão total, aí teríamos que **manter as 7 primeiras componentes principais** para atingir esse objetivo.



```{r}

barplot(pca$eig[,1],main="Eigenvalues",names.arg=1:nrow
(pca$eig))

```
Aqui temos um histograma onde podemos visualizar a amplitude de cada um dos auto valores e podemos ver que os 3 primeiros realmente se destacam dos demais já os seguintes vão diminuindo suas amplitudes gradativamente sem nenhuma alta discrepância de maneira a formar degraus como os 3 primeiros.

## Correlação entre as componentes principais e as variáveis originais
```{r}

round(pca$var$cor, 3)

```
Analisando os resultados de correlação entre as componentes principais e as variáveis originais da nossa base de dados, podemos concluir que:
  
  1. A componente principal 1 (Dim 1) tem correlação forte negativa com as variáveis DepthFrom, DepthTo, Cr2O3_% e correlação forte positiva com as variáveis CaO_%, SiO2_%, Pt_ICP_ppm, Pd_ICP_ppm, Rh_ICP_ppm, Ir_ICP_ppm. Esta componente representa amostras com maior concentração de óxido de cromo, óxido de silício, ppm de platina, ppm de paládio, ppm de ródio e ppm de irídio, mas também com uma menor concentração de óxido de cromo e ainda representam amostras que foram coletadas em profundidades baixas, mais próximas da superfície.
  
  2. A componente principal 2 (Dim 2) possui correlação forte negativa com as seguintes variável SiO2_% e correlação forte positiva com as variáveis Cr2O3_%, FeO_%, Ir_ICP_ppm, Ru_ICP_ppm. O que representa somente elementos químicos presentes na análise de uma amostra de cromitita, são melhores representadas pela Dim 2 quando olhamos para as correlações. Sendo assim essa componente representa amostras com maior concentração de óxido de cromo, óxido de ferro, ppm de ruténio e ppm de irídio, mas também com menor concentração de óxido de silício.
  
  3. Para a componente principal 3 (Dim 3) temos uma apenas correlação forte positiva com as variáveis DepthFrom, DepthTo, MgO_%. Sendo assim essa componente identifica amostras com maiores concentrações de óxido de magnésio e amostras retiradas de locais mais profundos, mais distantes da superfície.
  
  4. Para a componente principal 4 (Dim 4) vemos uma maior correlação positiva da variável P_% e uma correlação forte negativa da variável Al2O3_% então essa componente descreve amostras com maiores concentrações de fósforo e menores concentrações de óxido de alumínio.
  
  5. Para a componente principal 5 (Dim 5) podemos ver que temos uma maior correlação positiva com a variável Au_ICP_ppm, desta forma essa componente consegue identificar amostras com uma maior concentração de ppm de ouro.
  
  6. Para a componente principal 6 (Dim 6) temos uma correlação forte positiva com a variável P_%, sendo assim essa componente consegue representar amostras com maior concentração de fósforo.
  
  7. E por fim a componente principal 7 (Dim 7) não possui correlação forte nem positiva nem negativa com nenhuma das variáveis originais.


\newpage

