---
editor_options:
  chunk_output_type: console
---


```{r  echo=FALSE, message=FALSE, warning=FALSE, cache=FALSE}

#source("scripts/eda.R", local = TRUE, encoding = "UTF-8")
source("./scripts/univariable_eda.R", local = TRUE, encoding = "UTF-8")

source("./scripts/pca.R", local = TRUE, encoding = "UTF-8")

knitr::opts_chunk$set(fig.align="center", echo=FALSE, fig.show = "hold")

```


# Análise Componentes Principais

```{r}

do.call(rbind.data.frame, chi_test_factors)

```
Analisando os testes qui-quadrados de todas as combinações das variáveis rejeitamos todas as hipóteses nulas correspondentes aos pares de variáveis analisadas nos testes qui-quadrados, pois **p-value < 0.05**. A hipótese Ho rejeitada afirma que o par te variáveis analisada no teste são idependentes.


```{r}


pca <- PCA(data %>% select_if(is.numeric), ncp = 7)


```

As correlações geralmente são representadas em gráficos de círculo de correlações. No gráfico acima, temos o círculo de correlação entre a componente 1 e 2. O interessante nesse gráfico é analisar as correlações que se opõe via sinal. Dessa forma, podemos ver pela primeira componente que todos os ppm (ouro, platina, paládio, ródio, irídio e ruténio) e o óxido de alumínio são opostos ao fósforo e óxido de magnésio, ou seja, notamos que amostras tem maior concentração distintas desses elementos, os primeiros mencionados em maior concentração e os últimos em menor concentração.

Já a componente 2 nos mostra uma oposição entre profundidade, óxido de cromo e óxido de ferro em oposição a óxido de cálcio e óxido de silício seguindo a mesma ideia da explicação anterior.


## Eigenvectors
```{r}

pca$svd$V # Eigenvectors

```
Podemos ver a tabela acima os 7 primeiros autovetores correspondentes aos autovalores em ordem decrescente. Sabemos que os autovetores estão normalizados e isso significa que a soma dos quadrados de cada componente do vetor é igual a 1. E, sabemos que eles são ortogonais, pois o produto de quaisquer dois autovetores, isto é a soma das componentes dos vetores multiplicadas termo a termo é sempre igual a zero. E isso significa que as componentes não estão correlacionadas entre si.

Com os autovetores nós conseguimos escrever as equações das componentes principais como combinação linear dos autovetores e as variáveis originais normalizadas.


## Eigenvalues
```{r}
pca$eig # Eigenvalues

```
Analisando as medidas de correlação, pois estamos fazendo o PCA normatizado o que se justifica dado que algumas variáveis possuem unidades muito diferentes e dispersão muito diferente. Nós obtemos a lista dos 16 autovalores apresentados aqui de forma decrescente.

Ao analisarmos os autovalores, temos que se utilizarmos o critério de Kaiser, onde diz que devemos manter as componentes com autovalores acima de 1, **reteríamos apenas as 6 primeiras componentes principais**, pois dessa forma reteríamos as componentes mais informativas do que as variáveis originais, dado que estas possuem variância maior do que as originais. 

Mas se considerarmos o critério de Pearson, onde diz devemos manter as componentes de forma que elas expliquem pelo menos 80% da dispersão total, aí teríamos que **manter as 7 primeiras componentes principais** para atingir esse objetivo.



```{r}

barplot(pca$eig[,1],main="Eigenvalues",names.arg=1:nrow
(pca$eig))

```
Aqui temos um histograma onde podemos visualizar a amplitude de cada um dos auto valores e podemos ver que os 3 primeiros realmente se destacam dos demais já os seguintes vão diminuindo suas amplitudes gradativamente sem nenhuma alta discrepância de maneira a formar degraus como os 3 primeiros.

## Correlação entre as componentes principais e as variáveis originais
```{r}

round(pca$var$cor, 3)

```
Analisando os resultados de correlação entre as componentes principais e as variáveis originais da nossa base de dados, podemos concluir que:
  
  1. A componente principal 1 (*Dim 1*) tem correlação forte negativa com as variáveis **DepthFrom, DepthTo, Cr2O3_%** e correlação forte positiva com as variáveis **CaO_%, SiO2_%, Pt_ICP_ppm, Pd_ICP_ppm, Rh_ICP_ppm, Ir_ICP_ppm**. Esta componente representa amostras com maior concentração de óxido de cromo, óxido de silício, ppm de platina, ppm de paládio, ppm de ródio e ppm de irídio, mas também com uma menor concentração de óxido de cromo e ainda representam amostras que foram coletadas em profundidades baixas, mais próximas da superfície.
  
  2. A componente principal 2 (*Dim 2*) possui correlação forte negativa com as seguintes variável **SiO2_%** e correlação forte positiva com as variáveis **Cr2O3_%, FeO_%, Ir_ICP_ppm, Ru_ICP_ppm**. O que representa somente elementos químicos presentes na análise de uma amostra de cromitita, são melhores representadas pela Dim 2 quando olhamos para as correlações. Sendo assim essa componente representa amostras com maior concentração de óxido de cromo, óxido de ferro, ppm de ruténio e ppm de irídio, mas também com menor concentração de óxido de silício.
  
  3. Para a componente principal 3 (*Dim 3*) temos uma apenas correlação forte positiva com as variáveis **DepthFrom, DepthTo, MgO_%**. Sendo assim essa componente identifica amostras com maiores concentrações de óxido de magnésio e amostras retiradas de locais mais profundos, mais distantes da superfície.
  
  4. Para a componente principal 4 (*Dim 4*) vemos uma maior correlação positiva da variável P_% e uma correlação forte negativa da variável **Al2O3_%** então essa componente descreve amostras com maiores concentrações de fósforo e menores concentrações de óxido de alumínio.
  
  5. Para a componente principal 5 (*Dim 5*) podemos ver que temos uma maior correlação positiva com a variável **Au_ICP_ppm**, desta forma essa componente consegue identificar amostras com uma maior concentração de ppm de ouro.
  
  6. Para a componente principal 6 (*Dim 6*) temos uma correlação forte positiva com a variável **P_%**, sendo assim essa componente consegue representar amostras com maior concentração de fósforo.
  
  7. E por fim a componente principal 7 (*Dim 7*) não possui correlação forte nem positiva nem negativa com nenhuma das variáveis originais.

## Contribuição presente nas componentes principais
```{r}

round(pca$var$contrib, 3)

```
Aqui podemos ver que na componente principal 1 (*Dim 1*) as variáveis que representam a profundidade, óxido de cromo, ppm de platina, ppm de ródio e ppm de irídio correspondem as variáveis que tem contribuições mais importantes para a componente e ainda são as mesmas variáveis que possuem maiores correlação. Analogamente essa análise pode ser feita para as demais componentes, seguindo o mesmo raciocínio.

## Gráfico PCA dos indivíduos 
```{r}
plot(pca, axes = c(1,2))
```
No gráfico de indivíduos acima conseguimos observar que os indivíduos **1136 e 651** tem alta concentração dos ppm (ouro, platina, paládio, ródio, irídio e ruténio) e de óxido de alumínio isso porque a componente 1 nos mostra isso. E, os indivíduos **534, 745 e 160** tem menores concentrações de óxido de cálcio e óxido de silício. Os outros indivíduos como estão bastante concentrados nos quadrantes de 1 a 4 não conseguimos os identificar para uma análise apropriada.

```{r}
plot(pca, axes = c(3,4))
```
Aqui temos que o indivíduo **881** tem uma alta concetração de óxido de ferro e fósforo. Enquanto os indíviduos **657 e 1143** tem uma alta concentração de ppm de ouro, ppm de paládio e óxido de manganês.

```{r}
plot(pca, axes = c(5,6))
```
Já nesté gráfico dos indivíduos representados pelas componentes 5 e 6, podemos observar que o indivíduo **881** tem uma alta concentração de fósforo indicada pela componente 6, os indivíduos **275, 105 e 647** tem uma alta concentração de ppm de outro indicada pela componente 5.


\newpage

